臺北高等行政法院裁定
110年度訴字第1264號
原      告  黃茂祥                                      

            唐學山                                     

            李明朝                                      

被      告  交通部觀光局                                

代  表  人  張錫聰（局長）
訴訟代理人  陳宏杰  律師
            彭正元  律師
            呂佩珊  律師
上列當事人間土地徵收事件，原告提起行政訴訟，本院裁定如下
：
    主  文
本件移送至臺灣臺東地方法院。
    理  由
一、按「公法上之爭議，除法律別有規定外，得依本法提起行政
    訴訟。」「法院認其無審判權者，應依職權以裁定將訴訟移
    送至有審判權之管轄法院。」行政訴訟法第2條、法院組織
    法第7條之3第1項前段分別定有明文。又我國關於行政訴訟
    與民事訴訟之審判，依現行法律之規定，係採二元訴訟制度
    ，分由不同性質之法院審理。關於公法關係所生之爭議，由
    行政法院審判，因私法關係所生之爭執，則由普通法院審判
    。是行政法院審判權對象乃公法性質之爭議，個案爭議如屬
    私法性質，則應循民事訴訟程序請求救濟，始為適法。次按
    「（第1項）因不動產之物權或其分割或經界涉訟者，專屬
    不動產所在地之法院管轄。（第2項）其他因不動產涉訟者
    ，得由不動產所在地之法院管轄。」復為民事訴訟法第10條
    所明定。是因私權爭執，屬不動產涉訟而誤提起行政訴訟者
    ，行政法院應依職權移送有受理權限之民事法院管轄。
二、原告起訴主張略以：臺東縣太麻里鄉金富段1038地號等44筆
    土地（按：各地號土地詳如原告行政訴訟補正暨陳報狀所附
    土地清冊及土地登記第二類謄本所載，以下合稱系爭土地，
    地行卷第21-22、29-72頁），原係石礫荒野，經上百戶農民
    幾十年來開墾整平，而成良田。一日因被告以發展觀光產業
    為由予以徵收。嗣因被告辦理BOT招商案及由原耕戶自組公
    司之原告公司自提案均遇各種困難，又徵收之系爭土地閒置
    多年，呈荒蕪狀態，被告報請上級單位撤銷BOT招商案獲准
    ，系爭土地擬移由國有財產署接管依序辦理中。原告探詢被
    告，系爭土地既不為繼續招商開發，土地應發還原耕戶種植
    使用，以示公平正義。再原耕戶使用之土地，依法得無償取
    得所領墾地之耕作權，甚得無償取得土地所有權，然政府前
    卻囑託地政機關登記為中華民國所有，涉侵占原耕戶之財產
    。為此，爰依憲法第143條、土地法第133條、民法等規定主
    張，並聲明：被告辦理徵收系爭土地作為金崙溫泉BOT開發
    案用地，因BOT案招商困難而報請上級單位撤銷獲准，土地
    應發還原耕戶一家生活，以符法制等語（地行卷第5-7頁，
    本院卷第286、289頁）。是原告既主張遭徵收之系爭土地係
    其等依法得無償取得所領墾地之耕作權，甚得無償取得土地
    所有權，故依憲法第143條、土地法第133條、民法等規定請
    求被告發還，核係本於土地法第133條第1項之耕作權及民法
    上之所有權等法律關係，對被告有所請求，是本件訴訟純屬
    私法關係所生爭執，行政法院並無受理之權限，爰依前揭規
    定，將本件訴訟移送至有受理訴訟權限之臺灣臺東地方法院
    ，並裁定如主文。
中　　華　　民　　國　　111　 年　　5 　  月　　16 　 日
                    臺北高等行政法院第一庭
                              審判長法  官　許瑞助 
                                    法  官　孫萍萍 
                                    法  官　林家賢  
上為正本係照原本作成。
如不服本裁定，應於送達後10日內向本院提出抗告狀（須按他造
人數附繕本）。
中　　華　　民　　國　　111　 年　　5 　  月　　16 　 日
                                    書記官  許婉茹